臺灣高等法院刑事判決　　　　　　　　94年度上訴字第1208號
　　上　訴　人　台灣板橋地方法院檢察署檢察官
　　上　訴　人
　　即　被　告　甲○○
　　選任辯護人　郭鑫生　律師
上列上訴人因被告違反槍砲彈藥刀械管制條例案件，不服台灣板
橋地方法院93年度訴字第2137號，中華民國94年 3月18日第一審
判決（起訴案號：台灣板橋地方法院檢察署93年度偵字第 16344
號，併辦案號：台灣板橋地方法院檢察署94年度核退偵字第77號
），提起上訴，本院判決如下：
    主  文
上訴駁回。
    事  實
一、甲○○曾於民國（下同）90年間因違反藥事法案件，經原審
    法院以90年度板簡字第1161號判處有期徒刑 4月確定，於91
    年 3月26日執行完畢。詎仍不知悔改，於93年9月30日下午6
    時許，在臺北縣三峽鎮中山公園內某處，拾獲不詳人士遺失
    可發射子彈具有殺傷力之仿WALTHER廠PPK/S型半自動手槍製
    造之改造手槍1枝（槍枝管制編號0000000000號，含彈匣1個
    ）、仿FN廠1910型半自動手槍製造之改造手槍 1枝（槍枝管
    制編號0000000000號，含彈匣 1個）及不具殺傷力之土造子
    彈6顆、土造金屬空彈殼1顆後，竟意圖為自己不法之所有，
    將前開槍、彈予以侵占入己，並將仿 WALTHER廠製造之改造
    手槍1枝（含彈匣1個）、土造子彈 3顆藏置在其駕駛之車牌
    號碼5E-4438號自小客車內駕駛座後方腳踏墊下，另將仿 FN
    廠製造之改造手槍 1枝（含彈匣1個）、土造子彈3顆、土造
    金屬空彈殼 1顆藏置於前開自小客車內方向盤下方之電源保
    險絲盒內，未經許可，而無故持有上揭可發射子彈具有殺傷
    力之改造手槍 2枝。嗣甲○○於93年10月5日凌晨0時40分許
    ，駕駛前開自小客車途經臺北縣三峽鎮○○路與光明路口，
    因行跡可疑經警攔停盤查，當場自該車內駕駛座後方腳踏墊
    下起出並扣得上揭仿WALTHER廠製造之改造手槍1枝（含彈匣
    1 個）、土造子彈3顆；復於93年11月18日凌晨5時許，在臺
    北縣鶯歌鎮○○路與永和街口，因駕駛同自小客車闖紅燈為
    警攔車檢查後，自該自小客車內方向盤下方之電源保險絲盒
    內起出並扣得上揭仿FN廠製造之改造手槍1支（含彈匣1個）
    、土造子彈3顆、土造金屬空彈殼1顆。
二、案經臺北縣政府警察局三峽分局報請臺灣板橋地方法院檢察
    署檢察官偵查起訴及移送併案審理。
    理  由
一、上揭事實，迭據被告甲○○於警詢、偵查及原審坦承不諱，
    並有前開改造手槍 2枝（各含彈匣1個）、土造子彈6顆（經
    採樣2顆鑑驗試射而滅失）及土造金屬空彈殼1顆扣案及查獲
    槍彈照片9幀附卷可佐。扣案之改造手槍2枝經送內政部警政
    署刑事警察局鑑定結果，其中槍枝管制編號0000000000號之
    改造手槍，係由仿WALTHER廠PPK/S型半自動手槍製造之玩具
    手槍換裝土造金屬槍管而成之改造手槍，經檢視，欠缺保險
    ，惟不影響槍枝之擊發功能，仍可擊發適用子彈，認具殺傷
    力；另槍枝管制編號0000000000號之改造手槍，係由仿FN廠
    1910型半自動手槍製造之金屬玩具手槍換裝土造金屬槍管而
    成之改造手槍，機械性能良好，可擊發適用之子彈，認具殺
    傷力，有該局93年10月26日刑鑑字第0930202463號及93年12
    月28日刑鑑字第0930232082號槍彈鑑定書各 1份存卷足憑，
    足見扣案之改造手槍 2枝均屬可發射子彈具有殺傷力之手槍
    無訛。被告於本院審理時否認前開槍枝具有殺傷力，無非空
    言，不足採信。再者，扣案之改造手槍及土造子彈、空彈殼
    外觀均甚完整，有前開扣案槍彈照片足按，非無經濟及使用
    價值，應非他人所棄置，自屬遺失物，殆無疑義，是以被告
    拾獲前開槍、彈後，藏置於其所駕駛之自小客車內，其有為
    自己不法所有之意圖甚明。
二、至扣案之土造子彈 4顆（原有6顆，其中2顆經試射而滅失）
    及土造金屬空彈殼 1顆，經內政部警政署刑事警察局鑑定結
    果，認均不具殺傷力，有上揭槍彈鑑定書在卷可查，自難認
    定被告犯有持有子彈罪。
三、選任辯護人雖為被告辯稱：被告於原審審理時坦承本件起訴
    之犯罪事實，依刑事訴訟法第163條第2項之規定倘檢察官或
    法官能告知被告有刑事訴訟新制之協商程序可得運用，即能
    對被告更有更好教育作用，亦能節省上訴之浪費，是請求適
    用前開協商程序云云。惟查：刑事訴訟法第163條第2項係指
    法院本其職權探知事實並負澄清真相義務之調查原則而言，
    與得否聲請協商程序無關。再者，按除所犯為死刑、無期徒
    刑、最輕本刑三年以上有期徒刑之罪或高等法院管轄第一審
    案件者外，案件經檢察官提起公訴或聲請簡易判決處刑，於
    第一審言詞辯論終結前或簡易判決處刑前，檢察官得於徵詢
    被害人之意見後，逕行或依被告或其代理人、辯護人之請求
    ，經法院同意，就下列事項於審判外進行協商，經當事人雙
    方合意且被告認罪者，由檢察官聲請法院改依協商程序而為
    判決，刑事訴訟法第455條之2定有明文，是聲請協商程序之
    時點為第一審言詞辯論終結前或簡易判決處刑前，茲被告於
    前開時點過後始要求協商，於法不合，自無足採。
四、綜上所述，本案事證明確，被告犯行堪以認定。
五、被告行為後，槍砲彈藥刀械管制條例業經總統於94年 1月26
    日以華總一義字第09400010101號公布修正，於94年1月28日
    生效施行。修正後槍砲彈藥刀械管制條例刪除原第11條規定
    ，並修正第8條第4項規定為「未經許可，持有、寄藏或意圖
    販賣而陳列第 1項所列槍枝（按：指鋼筆槍、瓦斯槍、麻醉
    槍、獵槍、空氣槍或第 4條第1項第1款所定其他可發射金屬
    或子彈具有殺傷力之各式槍砲）者，處 3年以上10年以下有
    期徒刑，併科新臺幣 700萬元以下罰金」，而修正前槍砲彈
    藥刀械管制條例第11條第 4項係規定：「未經許可，持有、
    寄藏或意圖販賣而陳列第 1項所列槍砲（按：指第4條第1項
    第 1款所稱其他可發射金屬或子彈具有殺傷力之各式槍砲）
    者，處 1年以上7年以下有期徒刑，併科新臺幣700萬元以下
    罰金」，經比較修正前後關於未經許可持有可發射子彈具有
    殺傷力槍枝之規定，以修正前槍砲彈藥刀械管制條例規定有
    利於被告，應依刑法第2條第1項但書之規定，適用修正前槍
    砲彈藥刀械管制條例第11條第 4項之規定論處。核被告所為
    ，係犯刑法第 337條之侵占遺失物罪及修正前槍砲彈藥刀械
    管制條例第11條第 4項之未經許可持有可發射子彈具有殺傷
    力之手槍罪。按侵占罪為即成犯，於持有人將持有他人之物
    變易為所有之意思時，即行成立，最高法院67年臺上字第26
    62號判例可資參照，被告於侵占遺失物完成後，繼續未經許
    可無故持有具有殺傷力之改造手槍，犯有修正前槍砲彈藥刀
    械管制條例第11條第4項之罪，上開2罪間，顯有方法、目的
    之牽連犯關係，應依刑法第55條後段規定從一重之未經許可
    持有可發射子彈具有殺傷力之手槍罪論處（最高法院89年度
    臺上字第3561號判決意旨參照），公訴人認被告係一行為觸
    犯上開 2罪名，尚有誤會。被告有如事實欄一、所載之科刑
    及執行等情，有本院被告全國前案紀錄表1件在卷足憑，於5
    年內再犯有期徒刑以上之本罪，為累犯，應依刑法第47條規
    定加重其刑。被告侵占不詳人士遺失具有殺傷力之仿FN廠19
    10型半自動手槍製造之改造手槍 1枝及不具殺傷力之土造子
    彈3顆、土造金屬空彈殼1顆後，未經許可無故持有該具有殺
    傷力之改造手槍及侵占事實，雖未據起訴，惟與起訴事實有
    實質上之包括一罪關係（原判決誤載為裁判上一罪關係），
    為起訴效力所及，自應併予審理。
六、原審同此認定，因依修正前槍砲彈藥刀械管制條例第11條第
    4項，刑法第11條前段、第2條第1項但書、第337條、第55條
    、第47條、第42條第2項、第38條第1項第1款，罰金罰鍰提
    高標準條例第1條前段、第2條，現行法規所定貨幣單位折算
    新臺幣條例第 2條各規定，於審酌被告未經許可持有具有殺
    傷力之槍枝，嚴重危害社會秩序，影響社會治安甚鉅，兼衡
    其犯罪動機、目的、智識程度、生活狀況、持有槍枝之數量
    、持有期間未持以另犯他罪以及犯罪後坦承犯行，態度良好
    等一切情狀，量處有期徒刑1年6月，併科罰金新台幣 8萬元
    ，並諭知罰金如易服勞役，以銀元3百元即新台幣900元折算
    1 日，暨以扣案之仿WALTHER廠製造之改造手槍1枝（槍枝管
    制編號0000000000號，含彈匣 1個）及仿FN廠製造之改造手
    槍1枝（槍枝管制編號0000000000號，含彈匣1個），均屬違
    禁物，不問屬於犯人與否，均應依刑法第38條第1項第1款規
    定宣告沒收。至其餘扣案之土造子彈 4顆（原有6顆，其中2
    顆經試射而滅失）及土造金屬空彈殼 1顆，均不具殺傷力，
    有如前述，既非違禁物，亦非被告所有之物，乃均不予宣告
    沒收。核其認事用法，俱無違誤，量刑亦甚允洽。被告上訴
    意旨，指摘原判決量刑過重，公訴人上訴意旨，請求對被告
    從重量刑云云，均無理由，胥予駁回。
七、併案意旨（94年度核退偵字第77號）略以：被告於93年11月
    18日凌晨 5時許，在臺北縣鶯歌鎮○○路與永和街口，駕駛
    車牌號碼 5E-4438號自小客車闖紅燈而為警攔車檢查時，經
    警目視發現其駕駛座旁有仿 BERETTA廠84型半自動手槍製造
    之玩具金屬手槍之槍身握把及滑套各 1個等犯行，因認該部
    分與本件犯罪間有裁判上一罪之連續犯關係，請求併案審理
    云云。惟查：被告於警詢時供稱仿 BERETTA廠84型半自動手
    槍製造之玩具金屬手槍之槍身握把及滑套各 1個係伊在模型
    店購買的等語（見臺灣板橋地方法院檢察署93年度偵字第18
    901號偵查卷第5頁 ），與其於93年9月30日拾獲而持有上揭
    具有殺傷力改造手槍 2枝之時、地不同，屬二個持有行為，
    難謂有連續犯關係，自屬無從併予審究。被告持有該槍身、
    滑套之行為是否另涉未經許可持有槍砲之主要組成零件犯行
    ，應由檢察官另行偵辦，附予敘明。
據上論斷，應依刑事訴訟法第368條，判決如主文。
本案經檢察官賴俊雄到庭執行職務。
中　　華　　民　　國　　94　　年　　8 　　月　　3 　　日
　　　　　　　　　刑事第二十庭  審判長法　官  陳貽男
　　　　　　　　　　　　　　　　　    法　官  李世貴
　　　　　　　 　 　　　　　　　　　　法　官  高明哲
以上正本證明與原本無異。
如不服本判決，應於收受送達後十日內向本院提出上訴書狀，其
未敘述上訴之理由者並得於提起上訴後十日內向本院補提理由書
（均須按他造當事人之人數附繕本）。
                                      書記官  李垂福
中　　華　　民　　國　　94　　年　　8 　　月　　9 　　日
附錄：本案論罪科刑法條全文
槍砲彈藥刀械管制條例第11條（修正前）
未經許可，製造、販賣或運輸第四條第一項第一款所稱其他可發
射金屬或子彈具有殺傷力之各式槍砲者，處五年以上有期徒刑，
併科新臺幣一千萬元以下罰金。
未經許可，轉讓、出租或出借前項所列槍砲者，處三年以上十年
以下有期徒刑，併科新臺幣七百萬元以下罰金。
意圖供自己或他人犯罪之用，而犯前二項之罪者，處無期徒刑或
七年以上有期徒刑，併科新臺幣一千萬元以下罰金。
未經許可，持有、寄藏或意圖販賣而陳列第一項所列槍砲者，處
一年以上七年以下有期徒刑，併科新臺幣七百萬元以下罰金。
第一項至第三項之未遂犯罰之。
中華民國刑法第337條
(侵占遺失物罪)
意圖為自己或第三人不法之所有，而侵占遺失物、漂流物或其他
離本人所持有之物者，處五百元以下罰金。
